【裁判字號】    98,訴,2779
【裁判日期】    990420
【裁判案由】    債務人異議之訴
【裁判全文】
臺灣板橋地方法院民事判決              98年度訴字第2779號
原      告  甲○○
訴訟代理人  李志聖律師
被      告  丁○○
訴訟代理人  陳世杰律師
上列當事人間債務人異議之訴事件，本院於民國99年4月6日言詞
辯論終結，判決如下：
    主  文
本院九十八年度司執字第八一００六號清償票款強制執行事件所
為之強制執行程序應予撤銷。
訴訟費用由被告負擔。
    事實及理由
一、原告主張：本院98年度司執字第81006號清償票款強制執行
    事件（下稱系爭執行事件），被告係以本院板橋簡易庭87年
    度板簡字第2128號給付票款事件（下稱系爭票款事件）之和
    解筆錄為執行名義（下稱系爭執行名義），對原告聲請強制
    執行，惟系爭票款事件係因訴外人丙○○以其經營之奕和石
    材有限公司（下稱奕和公司）所簽發之支票（下稱系爭支票
    ）向被告借款，並拜託原告於系爭支票背書擔保，嗣經被告
    起訴請求奕和公司與原告連帶給付票款，當事人乃於民國87
    年（12月11日）成立訴訟上和解，而作成系爭執行名義，被
    告遲至98年間始據以聲請強制執行，其票款請求權已逾民法
    第137條第3項所定之5年時效期間，原告自得拒絕給付，退
    步言之，系爭支票之發票人已為部分清償，原告就此部分亦
    無給付義務，爰依強制執行法第14條第1項前段規定，提起
    債務人異議之訴等情。並聲明：如主文第1項所示。
二、被告則以：兩造於系爭執行名義係另以他種之法律關係或單
    純無因性之債務約束替代原票據關係，消滅時效應為15年，
    且被告於系爭執行名義成立後多次向原告請求清償債務，原
    告皆為承認，是本件並無時效消滅之問題等語置辯。並聲明
    ：原告之訴駁回。
三、原告主張系爭執行事件，被告據以對原告聲請強制執行之系
    爭執行名義，係當事人於87年（12月11日）成立訴訟上和解
    即作成，被告至98年間始聲請強制執行之事實，有系爭執行
    事件卷宗影本可稽（外放），且為兩造所不爭執，堪信為真
    實。
四、原告復主張系爭執行名義所示之被告票款請求權已逾民法第
    137條第3項所定之5年時效期間，原告自得拒絕給付等情，
    則為被告所否認，並以前詞置辯。經查：
  (一)按「票據上之權利，對匯票承兌人及本票發票人，自到期日
    起算；見票即付之本票，自發票日起算；三年間不行使，因
    時效而消滅。對支票發票人自發票日起算，一年間不行使，
    因時效而消滅。匯票、本票之執票人，對前手之追索權，自
    作成拒絕證書日起算，一年間不行使，因時效而消滅。支票
    之執票人，對前手之追索權，四個月間不行使，因時效而消
    滅」、「經確定判決或其他與確定判決有同一效力之執行名
    義所確定之請求權，其原有消滅時效期間不滿五年者，因中
    斷而重行起算之時效期間為五年」、「時效完成後，債務人
    得拒絕給付」，票據法第22條第1、2項、民法第137條第3項
    、第144條第1項分別定有明文。查被告於87年9月21日起訴
    請求系爭支票發票人奕和公司、背書人即原告連帶給付票款
    及按年息百分之6計算之利息，有起訴狀在卷足憑（本院卷
    第65至67頁），當事人就該給付票款法律關係並於87年12月
    11日成立訴訟上和解，此觀諸起訴狀、系爭執行名義所載遲
    延利息皆按年息百分之6計算即明，乃被告遲至98年間始據
    系爭執行名義聲請強制執行，依上開說明，其票款請求權顯
    已逾5年時效期間，原告自得拒絕給付。至被告抗辯兩造於
    系爭執行名義係另以他種之法律關係或單純無因性之債務約
    束替代原票據關係，消滅時效應為15年云云，則無可取。
  (二)被告抗辯其於系爭執行名義成立後多次向原告請求清償債務
    ，原告皆為承認云云，固聲請訊問證人乙○○為證，惟乙○
    ○證稱：「（是否知悉原告與被告之間有債務糾紛？）知道
    」、「（被告是否曾經請你協助處理其與原告間之債務？有
    幾次？最近一次為何時？）有，口頭請求我協助。大概1、2
    次。最近一次是大概兩年前」、「（處理過程中原告皆如何
    回應？）原告都沒有出席」、「（原告與陳彥穎（即丙○○
    ）是否於8、9年前曾經有透過你向被告表示希望以為被告房
    屋施作大理石之方式清償債務？）有作，至於是否為清償債
    務我不清楚」、「（施作大理石工程的費用是由誰支付的？
    ）石材的部分盧先生（即被告）有直接匯款給大理石場，其
    他的我不清楚」、「（協助兩方處理債務時，如何與甲○○
    聯絡？）以電話聯絡，他說好，可是都沒有來」、「（電話
    聯絡，甲○○說好的意思為何？）當時我轉述盧先生的意思
    給徐先生，請他出面商談」、「（在電話中，甲○○有無承
    認積欠丁○○款項，並表示願意清償？）沒有」等語，並不
    能證明原告有對被告為承認票據債務之意思表示，是被告上
    開抗辯尚無可採。
五、按「執行名義成立後，如有消滅或妨礙債權人請求之事由發
    生，債務人得於強制執行程序終結前，向執行法院對債權人
    提起異議之訴」，強制執行法第14條第1項前段定有明文。
    查原告既得主張時效抗辯而拒絕給付票款，依上開規定，自
    得對被告提起債務人異議之訴，以救濟之。
六、從而，原告依強制執行法第14條第1項前段之規定，請求判
    決系爭執行事件所為之強制執行程序應予撤銷，洵屬正當，
    應予准許。
七、本件事證已臻明確，兩造其餘攻擊防禦方法及舉證，核與判
    決結果不生影響，爰不一一論述，併此敘明。
據上論結，本件原告之訴為有理由，依民事訴訟法第78條，判決
如主文。
中    華    民    國    99    年    4     月    20    日
                  民事第二庭    法  官  連士綱
以上正本係照原本作成
如對本判決上訴，須於判決送達後20日內向本院提出上訴狀
中    華    民    國    99    年    4     月    20    日
                                書記官  吳俞玲

司法院資訊處製作；財團法人民間司法改革基金會備份。
